臺灣臺南地方法院刑事判決　　　　　　 94年度勞安訴字第2號
公　訴　人　臺灣臺南地方法院檢察署檢察官
被　　　告　品豐塑膠企業股份有限公司
兼代表人　　丙○○
共　　　同
選任辯護人　趙哲宏律師
　　　　　　楊淑惠律師
上列被告因過失致死等案件，經檢察官提起公訴（九十三年度偵
字第一０六八八號），被告於本院準備程序進行中，先就被訴事
實為有罪之陳述，經本院合議庭裁定由受命法官獨任進行簡式審
判程序，判決如下：
    主  文
品豐塑膠企業股份有限公司違反雇主對防止電能引起之危害，應
有符合標準之必要安全衛生設備之規定，致發生死亡災害之職業
災害，科罰金新臺幣壹萬元。
丙○○從事業務之人，因業務上之過失致人於死，處有期徒刑肆
月，如易科罰金，以參佰元折算壹日，緩刑貳年。
    事  實
一、品豐塑膠企業股份有限公司（下稱：品豐公司）所營事業項
    目為塑膠皮、布、板、管材及塑膠膜、袋製造業、其他布匹
    、衣著、服飾品、塑膠膜、袋之批發業暨零售業、國際貿易
    業等業務，為勞工安全衛生法所規定之製造業，丙○○則係
    品豐公司之事業經營負責人，為從事業務之人，並與品豐公
    司均為勞工安全衛生法所稱之雇主。品豐公司自民國八十九
    年一月二十四日起，僱用勞工廖崑森於品豐公司設於臺南縣
    後壁鄉後壁村三鄰四十二之六號廠房內，從事塑膠押出吹膜
    機之操作及巡查作業，品豐公司與丙○○本應注意雇主對於
    防止電能引起之危害，應有符合標準之必要安全衛生設備；
    且雇主對於電氣設備裝置及線路，應依電業法規規定施工，
    所使用電氣器材及電線等，並應符合國家標準規格；及屋內
    線路裝置對地電壓一百五十一至三百伏特低壓用電設備之接
    地電阻值應小於五十歐姆；又雇主對勞工於作業中或通行時
    ，有接觸絕緣被覆配線或移動電線或電氣機具、設備之虞者
    ，應有防止絕緣被破壞或老化等致引起感電危害之設施，而
    依當時情形並無不能注意之情事，竟疏未注意由勞工廖崑森
    操作及巡查之塑膠押出吹膜機機台下方之電源線，因穿入機
    台入孔內緣處有些許銳利，致使該電線於常年拉扯或推壓外
    力下，造成該線路靠近入孔處破皮，而致銅線裸露，且該機
    器之對地電壓約為二百二十伏特，設備系統接地電阻值為六
    十八歐姆，未達小於五十歐姆之規定，適於九十三年七月十
    六日下午二、三時許，廖崑森在從事該台塑膠押出吹膜機巡
    查作業時，為方便檢視或調整該項設備，於其側邊跨入該項
    設備，亦疏未注意穿著適當之安全服裝，而僅穿著無袖上衣
    及脫鞋，其裸露於外之右肩背不慎觸及機台外殼，適逢該機
    台下方之電源線裸露處，因外力之拉扯或推壓而碰觸機台，
    致使機台帶電，造成約二百二十伏特電壓所產生之電流通過
    廖崑森體內，造成廖崑森受有右肩背部表皮灼燒傷（6×0.5
    公分）、右額擦傷（5×4公分）、右鼻翼擦傷（1.5×1公分
    ）、下接連右上唇擦傷（2×1公分）、肚臍上及下各擦傷（
    13×3公分、14×2.5公分）等傷害，並因觸電而心跳停止，
    嗣於同日下午三時二十五分許，為品豐塑膠公司經理蕭宏彬
    察覺廖崑森俯臥於該機台上，立即將廖崑森送醫急救，仍於
    同日晚間十二時許不治死亡。
二、案經廖崑森之配偶乙○○告訴，暨臺灣臺南地方法院檢察署
    檢察官相驗後主動檢舉偵查起訴。
    理  由
一、本案被告品豐公司違反勞工安全衛生法第五條第一項第一款
    、第五款之規定，致發生同法第二十八條第二項第一款之死
    亡職業災害，應依同法第三十一條第二項之規定論處，被告
    丙○○違反勞工安全衛生法第五條第一項之規定，致生同法
    第二十八條第二項第一款發生死亡災害，應依同法第三十一
    條第一項論處及刑法第二百七十六條第二項之業務過失致死
    罪，均非死刑、無期徒刑或最輕本刑有期徒刑三年以上之罪
    ，亦非高等法院管轄第一審案件，且於準備程序進行中，被
    告先就被訴事實為有罪之陳述（見本院卷第五九頁），經告
    知被告簡式審判程序之旨，並聽取檢察官、被告之意見後，
    本院合議庭裁定由受命法官進行簡式審判程序，是本案之證
    據調查，依刑事訴訟法第二百七十三條之二規定，不受同法
    第一百五十九條第一項、第一百六十一條之二、第一百六十
    一條之三、第一百六十三條之一及第一百六十四條至第一百
    七十條規定之限制，合先敘明。
二、上開犯罪事實，業據被告丙○○於本院審理時坦承不諱，核
    與告訴人乙○○指訴之情節相符，並經證人即被告品豐公司
    經理蕭宏彬、證人即行政院勞工委員會勞工安全衛生研究所
    副研究員蘇文源、證人即行政院勞工委員會南區勞動檢查所
    檢查員洪志雄於偵查中證述屬實，且有行政院勞工委員會南
    區勞動檢查所函文暨所附職業災害檢查報告書、行政院勞工
    委員會勞工安全衛生研究所函文暨所附職業災害案調查報告
    各一份、現場照片八幀、財團法人奇美醫院出具之診斷證明
    書、臺灣臺南地方法院檢察署檢察官督同法醫師相驗暨解剖
    製作之勘驗筆錄、死亡證明書、法務部法醫研究所出具之93
    法醫所醫鑑字第1080號鑑定書各一份、相驗暨解剖屍體照片
    四十幀、臺灣臺南地方法院檢察署檢察官會同證人蘇文源、
    洪志雄前往被告品豐公司上址廠房履勘製作之勘驗筆錄一份
    ，被告品豐公司發生事故之塑膠押出吹膜機照片二十五幀，
    暨錄影帶二捲可資佐證。
三、按雇主對於防止電能引起之危害，應有符合標準之必要安全
    衛生設備，勞工安全衛生法第五條第一項第三款定有明文；
    又雇主對於電氣設備裝置及線路，應依電業法規規定施工，
    所使用電氣器材及電線等，並應符合國家標準規格；屋內線
    路裝置對地電壓一百五十一至三百伏特低壓用電設備之接地
    電阻值應小於五十歐姆；雇主對勞工於作業中或通行時，有
    接觸絕緣被覆配線或移動電線或電氣機具、設備之虞者，應
    有防止絕緣被破壞或老化等致引起感電危害之設施，勞工安
    全衛生設施規則第二百三十九條、屋內線路裝置規則第二十
    五條、勞工安全衛生設施規則第二百四十六條亦分別定有明
    文。查本案被害人廖崑森係受雇於被告品豐公司，被告丙○
    ○係品豐公司之之事業經營負責人，為從事業務之人，而與
    被告品豐公司均為勞工安全衛生法第二條第二項規定所稱之
    雇主，被告二人對於上開勞工安全相關法規，本為其應注意
    之事項，提供一安全無虞之工作環境，而按當時情形並無不
    能注意之情事，竟疏未注意，致生被害人廖崑森死亡之職業
    災害，被告二人對於本件事故之發生，確有過失無疑，而被
    告丙○○之業務上過失行為與被害人廖崑森之死亡間，亦具
    有相當因果關係，雖被害人廖崑森未穿著適當之安全服裝，
    即從事勞動業務，於本件於死亡職業災害原因亦有過失，然
    被告丙○○之業務過失與被害人廖崑森之過失，既併合而為
    本件事故危害發生之原因，仍不能阻卻被告丙○○之業務過
    失責任。綜上，被告丙○○之自白確與事實相符，堪以採信
    。本件事證明確，被告二人之犯行，均堪認定，自應依法論
    科。
四、查被告品豐公司係勞工安全衛生法第二條第二項所稱之雇主
    ，其違反勞工安全衛生法第五條第一項第一款、第五款之規
    定，致發生同法第二十八條第二項第一款之死亡職業災害，
    應依同法第三十一條第二項之規定論處。被告丙○○上開所
    為，則係違反勞工安全衛生法第五條第一項第三款規定，致
    發生同法第二十八條第二項第一款之死亡職業災害，核其所
    為，係犯刑法第二百七十六條第二項業務過失致死罪，及違
    反勞工安全衛生法第三十一條第一項違反安全規定，致發生
    死亡災害之職業災害罪。又按勞工安全衛生法第三十一條之
    罪係所謂雇主之監督疏失責任，核與刑法第二百七十六條第
    二項之業務過失致死罪，其規範之內容及構成要件均異，自
    無法規競合之餘地，本案被告丙○○除有違反該條文之規定
    外，並於業務上執行職務生有未盡注意之能事，且其過失行
    為與被害人廖崑森之死亡結果間，復有相當因果關係，難辭
    過失致死罪責，故本件被告丙○○所為，係一行為觸犯二罪
    名之想像競合犯，應從一重之刑法第二百七十六條第二項之
    業務過失致死罪處斷（最高法院八十七年第六次刑事庭會議
    決議、最高法院九十一年台上字第三九二七號判決意旨參照
    ）。爰審酌本案被告品豐公司、被告丙○○各自違反勞工安
    全衛生法等相關法規之情節、被告丙○○之過失程度、對被
    害人廖崑森家屬所造成之損害、並兼衡被告犯後坦承犯行，
    且與被害人廖崑森家屬以新臺台幣二百二十萬元達成民事和
    解（有和解筆錄影本一紙在卷可按））、被害人廖崑森之配
    偶乙○○亦當庭表示不願追究（見本院卷第六八頁）等一切
    情狀，分別就被告品豐公司、被告丙○○各量處如主文第一
    、二項所示之刑，並就被告丙○○所宣告之刑，諭知易科罰
    金折算標準。末查被告丙○○前未曾受有期徒刑以上刑之宣
    告，有卷附臺灣高等法院被告全國前案紀錄表可憑，其犯後
    深表悔意，復已與被害人家屬達成民事和解，本院審酌此等
    情事，認被告丙○○應無再犯之虞，本案刑之宣告已達收警
    惕之效，前開所宣告之刑以暫不執行為適當，爰併諭知緩刑
    二年，以啟自新。
據上論斷，應依刑事訴訟法第二百九十九條第一項前段、第二百
七十三條之一第一項，勞工安全衛生法第五條第一項第三款、第
三十一條第一項、第二項，刑法第十一條前段、第二百七十六條
第二項、第五十五條、第七十四條第一款，罰金罰鍰提高標準條
例第一條前段、第二條，判決如主文。
本案經檢察官甲○○到庭執行職務。
中　　華　　民　　國　　94　　年　　12　　月　　29　　日
　　　　　　　　　刑事第五庭    法　官　張銘晃
以上正本證明與原本無異。
如不服本判決應於送達後10日內向本院提出上訴狀。
                                書記官  林憶梅
中　　華　　民　　國　　94　　年　　12　　月　　29　　日
附錄本案論罪科刑法條全文
勞工安全衛生法第三十一條
違反第五條第一項或第八條第一項之規定，致發生第二十八條第
二項第一款之職業災害者，處三年以下有期徒刑﹑拘役或科或併
科新台幣十五萬元以下罰金。
法人犯前項之罪者，除處罰其負責人外，對法人亦科以前項之罰
金。
勞工安全衛生法第五條第一項第三款
雇主對左列事項應有有符合標準之必要安全衛生設備：
三  防止電、熱及其他之能引起之危害。
刑法第二百七十六條
因過失致人於死者，處二年以下有期徒刑、拘役或二千元以下罰
金。
從事業務之人，因業務上之過失犯前項之罪者，處五年以下有期
徒刑或拘役，得併科三千元以下罰金。
